臺灣臺南地方法院民事裁定　　　　　　　　96年度破字第37號
聲　請　人　乙○○
上列聲請人聲請破產宣告事件，本院裁定如下：
    主  文
聲請駁回。
聲請程序費用由聲請人負擔。
    理  由
一、聲請意旨略以：聲請人係家中獨生女，需扛起照顧年邁雙親
    責任，並於婚後亦須扶養公婆，且因不忍公婆及聲請人配偶
    之兄弟陷於困境，先後向銀行借貸數十萬元給其等應急，但
    長久下來，聲請人實無法同時負擔二個家庭的生活所需及龐
    大債務，只得再向銀行借貸以應付舊債，遂陷入以債養債之
    窘境。復因聲請人結婚多年卻未生子，而不停求醫問診，醫
    生建議因聲請人體質易流產必須在家休養，聲請人一心想要
    小孩因而辭去工作，家中只能全靠丈夫一人收入支撐，又因
    聲請人父母長久以來疾病纏身，必須長期住院甚至開刀，龐
    大的醫藥費用，再加上之前貸款銀行年息均近百分之20，日
    積月累結果，縱使聲請人不吃不喝，亦無法支付每月超過新
    台幣（下同）4萬元之高額利息，聲請人仍甚有誠意希望處
    理債務，但迄今仍無法找到固定工作，實是心有餘而力不足
    ，甚至曾於受不了鉅額債務壓力下，割腕自殺。聲請人現今
    之負債計約2,868,119元，即第一商業銀行165,834元、國泰
    世華銀行302,166元、匯豐商業銀行126,939元、中華商業銀
    行95,557元、遠東商業銀行178,334元、萬泰銀行217,670元
    、台新銀行639,447元、安泰商業銀行840,664元、中國信託
    商業銀行126,497元、慶豐銀行175,011元，而聲請人現有資
    產僅現金152,400元，債務已超過總資產甚多，實有必要依
    破產法之相關規定宣告破產，以保護聲請人及債權人雙方之
    利益，否則聲請人將永遠背負鉅額債務，永難有翻身及生存
    之機會。為此，聲請宣告聲請人破產。
二、按債務人不能清償債務者，依本法所規定和解或破產程序，
    清理其債務；債務人停止支付者，推定其為不能清償。再破
    產，對債務人不能清償債務者宣告之，除另有規定外，得因
    債權人或債務人之聲請宣告之。破產法第1條、第57條、第5
    8條第1項分別定有明文。而所謂停止支付，係指債務人對於
    債權人表示不能支付一般金錢債務意旨之行為而言，債務人
    雖給付遲延，惟倘有其他事實證據足以證明確有清償債務之
    能力時，即難認有宣告破產之原因。又法院對破產事件在裁
    定前，得依職權為必要之調查，亦為破產法第63條第2項所
    明定。再債務人之財產價值，是否足堪清償其債務，不僅以
    不動產之有無及其價值為認定之依據，債務人是否尚有其他
    財產或信用、能力，自應併予調查審認。
三、經查：
  (一)依勞保異動資料顯示，聲請人於88年4月1日自太電欣榮實業
    股份有限公司退保後，迄今未再加入勞保。
  (二)依聲請人最近三年財產歸戶所得申報資料，聲請人於92年、
    93年及94年間，有台灣土地銀行新市分行之利息所得分別為
    8,707元、7,577元、17,195元，無薪資所得，亦無不動產。
  (三)債務狀況及債權人意見：
  1.慶豐銀行：聲請人尚欠本金17,849元、利息2,031元及違約
    金184元。聲請人曾於95年4月17日申請債務協商，於95年11
    月17日違約。
  2.台新銀行：對聲請人之債權共計710,950元，即(1)信用卡：
    本金76,951元、利息6,844元、違約金4,647，計88,442元。
    (2)信用卡通信貸款：本金99,586元、利息6,622元、違約金
    1,309元，計107,517元。(3)現金卡：本金466,911元、利息
    48,080元，計514,991元。又聲請人於95年6月23日通過債協
    協議，總金額為3,030,075元，分期80期，年息百分之2，於
    95年11月17日毀約。
  3.第一商業銀行：尚欠信用貸款73,199元及現金卡帳務128,56
    1元。又聲請人前向最大債權銀行安泰商業銀行申請債務協
    商，毀諾復催。
  4.中國信託商業銀行：尚欠債權本金計150,958元，聲請人曾
    聲請過債務協商，惜未遵守，現為毀諾狀態。
  5.國泰世華銀行：尚欠信用貸款計227,661元、及信用卡債務
    計96,023元。又本行曾協助聲請人辦理「消費金融無擔保債
    務協商」機制，亦達成協議簽約，詎料聲請人於95年11月20
    日毀約。
  6.中華商業銀行：尚欠現金卡計96,952元。又聲請人於95年12
    月5日申請債務協商成功，於96年5月2日毀諾失效。
  7.安泰商業銀行：尚欠信用貸款本金844,676元，及自95年12
    月1日起按年息百分之12計算之利息。又聲請人已於95年11
    月17日協商毀諾。
  8.萬泰銀行：尚欠本金219,176元、利息3,836元、延滯利息21
    ,017 元，計244,029元。
四、聲請人之債務是否已無法經債務協商機制償還，非依破產制
    度不能理清？及聲請人是否已無清償債務之能力？
  (一)聲請人於95年6月間，曾向最大債權銀行即安泰商業銀行申
    請債務協商成立，約定分80期攤還，年息為百分之2，而於
    95年11月間違約，有台新銀行96年5月7日台新總作服資處字
    第09600001375號函附卷可稽。復聲請人於92年至94年間，
    有台灣土地銀行新市分行之利息所得分別為8,707元、7,577
    元、17,195元，有聲請人之稅務電子閘門財產所得調件明細
    表3份可按，並經本院依職權函詢台灣土地銀行新市分行，
    聲請人於95年間在台灣土地銀行新市分行有定期存款100萬
    元，而於95年11月27日將該定期存款轉活期存款計1,012,91
    3元（含利息12,913元），旋即於是日即95年11月27日將帳
    戶內所有款項計1,164,170元（包括原有活期存款151,257元
    ）轉帳並銷戶，有台灣土地銀行新市分行96年6月21日市存
    字第0960000114號函暨所附交易明細表3紙在卷可按。準此
    ，聲請人與債權銀行債務協商成立時，在台灣土地銀行新市
    分行仍有100多萬元之存款債權，有相當程度之資力，並依
    前開債務協商約定，聲請人所負債務之利息係按年息百分之
    2計算，足見聲請人仍有清償本金之能力，卻捨此協商機制
    ，反而選擇聲請複雜、緩慢、費用較高（包括破產財團換價
    程序費用、破產管理人報酬等）之破產程序，自無必要，亦
    易有道德危機，並於未履行協商約定後，隨即將該存款債權
    轉帳提領一空。從而，聲請人應得以債務協商結果來清理其
    債務，而無依破產制度理清債務之必要。
  (二)復聲請人自陳前後向銀行借貸數十萬元予其配偶之兄弟等應
    急，可見聲請人對第三人尚有債權得以行使，聲請人不依法
    定程序行使債權，竟逕謂自己已達「不能清償債務」之程度
    ，自難採信。
  (三)又聲請人為65年10月20日出生，現年僅30歲，至勞動基準法
    所定強制退休年齡60歲止，聲請人至少尚得工作31年，若聲
    請人善用前開台灣土地銀行新市分行100多萬元款項，加上
    自身之努力，並盡量循法定程序催討第三人之欠款，實難認
    聲請人已無清償債務之能力。再參以本院依職權調閱與聲請
    人共居、由聲請人扶養照顧之父親甲○○，於95年度計有房
    屋2棟、土地4筆及汽車1部，財產總額計9,944,300元，有卷
    附之稅務電子閘門財產所得調件明細資料可憑。
  (四)準此而論，綜合審酌聲請人之年紀、財產狀況、信用、能力
    等情，堪認聲請人仍有清償債務之能力，現僅係一時支付困
    難，尚非一般且繼續不能清償之財產狀態，是實難認聲請人
    已無清償債務之能力，而有宣告破產之必要，揆諸前開說明
    ，聲請人聲請宣告破產，即無理由，應予駁回。
五、依破產法第5條、民事訴訟法第95條、第78條，裁定如主文
    。
中　　華　　民　　國　　96　　年　　6 　　月　　25　　日
                  民事第二庭    法　官  洪榮家
以上正本係照原本作成。
如對本裁定抗告須於裁定送達後10日內向本院提出抗告狀，並應
繳納抗告費新台幣1000元整。
中　　華　　民　　國　　96　　年　　6 　　月　　25　　日
                                書記官  詹書瑋
